【裁判字號】    91,交聲,1652
【裁判日期】    920210
【裁判案由】    違反道路交通管理處罰條例聲明異議
【裁判全文】
臺灣臺北地方法院交通事件裁定                  九十一年度交聲字第一六五二號
    異  議  人
    即受處分人  甲○○  男  五.
右列異議人即受處分人因違反道路交通管理處罰條例案件，對於台北市交通事件裁決
所中華民國九十一年十月二日所為之處分（原處分案號：北市裁三字第裁二二－ＡＸ
Ｘ○一七一四三號），聲明異議，本院裁定如左：
        主      文
原處分撤銷。
甲○○不罰。
        理      由
一、按汽車行駛至交岔路口，轉彎車應讓直行車先行。但直行車尚未進入交岔路口，
    而轉彎車已達中心處開始轉彎，直行車應讓轉彎車先行，道路交通安全規則第一
    百零二條第一項第六款定有明文；又汽車駕駛人轉彎時，轉彎車不讓直行車先行
    者，處新台幣（下同）六百元以上一千八百元以下罰款，道路交通管理處罰條例
    第四十八條第六款定有明文，若汽車駕駛人駕駛汽車違反道路交通管理處罰條例
    第四十八條第六款規定者，除應依該條所規定之罰鍰處罰外，並予記違規點數一
    點，道路交通管理處罰條例第六十三條第一項第一款亦定有明文。再汽車駕駛人
    駕駛汽車違反道路交通安全規則，因而肇事致人受傷者，違者吊扣其駕駛執照三
    個月至六個月，道路交通管理處罰條例第六十一條第三項亦有處罰規定。是以汽
    車駕駛人行駛至交岔路口，轉彎車應讓直行車先行，如未讓直行車先行因而肇事
    致人受傷，公路主管或警察機關得據以吊扣其駕駛執照，惟如直行車尚未進入岔
    路口，而轉彎車已達中心處開始轉彎時，直行車應讓轉彎車，如直行車未讓轉彎
    車，因而發生轉彎車與直行車擦撞致人受傷時，因轉彎車並未違反道路交通安全
    規則，公路主管機關或警察機關自不得吊扣轉彎車之駕駛執照。
二、本件異議人即受處分人甲○○於民國九十一年六月二十五日下午七時四十五分許
    ，駕駛車號六Ｃ－六九一號營業小客車，沿台北市○○路由西往東方向行駛，途
    經台北市○○路與大直街之交岔路口時，本應注意汽車行駛至交岔路口轉彎時，
    轉彎車應讓直行車先行之規定，而依當時情形，亦無不能注意之情事，竟疏未注
    意上開規定，於交岔路口左轉大直街時，使其所駕駛上開營業小客車車頭與由周
    世曜騎乘沿北安路由東向西方向行駛之ＬＪ七－七八０號重型機車之左前車頭處
    相撞而肇事，周世曜因此受有左肩、左腰部、右手、左腳多處挫傷等傷害，經台
    北市政府警察局交通警察大隊第四組員警姚富春到處理後，以受處分人有違反前
    揭道路交通安全規則第一百零二條第一項第六款規定，致人受傷之情事，違反道
    路交通管理處罰條例第四十八條第六款及第六十一條第三項規定之行為掣單舉發
    ，嗣受處分人於舉發通知單上所載應到案日期前之九十一年八月十五日向原處分
    機關提出申訴，經原處分機關請舉發單位調查結果，仍認受處分人有前開違規行
    為，原處分機關乃於九十一年十月二日以前揭道路交通管理處罰條例第四十八條
    第六款、第六十一條第三項、第六十三條第一項第一款及違反道路交通管理事件
    統一裁罰標準表規定，裁決受處分人罰鍰九百元並記違規點數一點，暨吊扣駕駛
    執照三個月之處分。
三、訊據受處分人固不否認其於前揭時地駕駛上開車輛左轉之事實，惟堅決否認有何
    違規行為，辯稱：當時上開機車未進入交岔路口，其所駕車輛已達中心處並已開
    始轉彎，該機車撞擊其車頭，其無任何違規行為等語。經查，台北市政府警察局
    交通警察大隊所製作之道路交通事故調查報告表，內文包括事故現場圖及肇事經
    過摘要「Ａ車（甲○○）沿北安路第一車道西向北左轉行駛至肇事處，前車頭被
    Ｂ車（周世曜）沿第二車道東向西行駛之前車頭擦撞肇事」，另據交通事故補充
    資料表，可知雙方車損部位「Ａ車－前車頭號牌脫落、左前車頭旗桿斷裂。Ｂ車
    －左前車頭破裂、座墊脫落、左側車身刮地痕」，則依前開記載可確認係Ｂ車之
    左前車頭與Ａ車之車頭發生撞擊；而周世曜於本院調查時陳稱：其騎車尚未到中
    心點時，看到受處分人的車已經過斑馬線，開始左轉，車身的三分之一已轉到其
    車道，直覺他會讓其先行，結果沒有而發生碰撞等語，再參諸本件道路交通事故
    調查報告表中之事故現場圖，撞擊地點靠近大直街以觀，堪認受處分人所駕駛車
    輛先達中心處並已轉彎，周世曜斯時尚未進入岔路口，應屬有據。足見受處分人
    所駕駛之汽車於交通事故發生時，雖為左轉彎車，但其已達交岔路口中心處開始
    轉彎，直行車應讓轉彎車先行，是本件肇事原因應非可歸責於受處分人，受處分
    人所辯，尚堪採信。
四、綜上所述，原處分機關認定受處分人有轉彎車未讓直行車先行之違規行為，然未
    斟酌周世曜所騎乘機車未讓先進入交岔路口中心轉彎之車輛先行之規定，容有未
    洽。從而，原處分右開裁罰即難認為適法，自應由本院將原處分機關之處分撤銷
    ，諭知受處分人不罰。
據上論斷，應依道路交通案件處理辦法第二十條前段，裁定如主文。
中      華      民      國    九十二    年      二      月      十      日
                                    臺灣臺北地方法院交通法庭
                                        法  官  蕭  清  清
右正本證明與原本無異。
如不服本裁定，應於裁定送達後五日內向本院提出抗告狀。
                                        書記官  劉  麗  英
中      華      民      國    九十二    年      二      月      十三    日


司法院資訊處製作；財團法人民間司法改革基金會備份。
